【裁判字號】    89,易,279
【裁判日期】    890831
【裁判案由】    詐欺
【裁判全文】
臺灣臺北地方法院刑事判決                          八十九年度易字第二七九號
    公  訴  人  臺灣臺北地方法院檢察署檢察官
    被      告  乙○○
右列被告因詐欺案件，經檢察官提起公訴（八十九年度調偵字第四０六號），本院判
決如左：
    主  文
乙○○共同意圖為自己不法之所有，以詐術使人將本人之物交付，累犯，處有期徒刑
捌月。
    事  實
一、乙○○曾於民國（下同）八十四年五月間，因違反槍砲彈藥刀械管制條例案件，
    經本院以八十四年度易字第二五八八號判處有期徒刑二月，如易科罰金以三百元
    折算一日確定，於八十四年七月十四日執行完畢。詎猶不知悔改，竟與其胞兄甲○○（未據起訴，另移請偵查機關簽分偵辦），共同基於意圖為自己不法所有之
    犯意聯絡，於八十七年九月十五日，由乙○○虛與丙○○、己○○二人，在台北
    市○○路丙○○之住處訂立讓渡契約書，偽將設於台北市○○路○段四八巷二三
    號一樓其經營之緯辰文具有限公司（下稱緯辰文具公司）以新台幣（下同）五十
    萬元之價格讓渡予丙○○、己○○經營，雙方並約定：「緯辰文具公司名稱及看
    板，借由乙方（即丙○○、己○○）使用」、「甲方（即乙○○）同意不從事同
    業競爭（指不帶走現有客戶，設立類似型態公司，經營或從事現有業務相類似之
    競爭行為」，使丙○○、己○○二人深覺客戶來源獲有保障，且乙○○亦有讓渡
    之誠意，乃陷於錯誤，陸續於簽約當日、同年十月十五日及十一月十五日付清全
    部價款。而乙○○於八十七年九月十五日簽約後，除一方面陸續按約定向丙○○
    、己○○收取價款外，另一方面即將該公司業務遷移至台北市○○路九五巷一號
    經營，並由甲○○出面繼續與舊客戶恒茂、今日興、日新、三豐、聯勤等紙品、
    文具公司交易往來，且積極擴充中華商業銀行等客戶來源，從事業務競爭之行為
    ，嗣於八十七年十月二十日，恒茂有限公司（下稱恒茂公司）傳真要求緯辰文具
    公司乙○○修改錯誤之名片印刷內容及同年月十二日及二十二日，收到中華商業
    銀行信託部支付緯辰文具公司各一萬零五百一十三元、六千五百九十四元之業務
    往來支票二紙後，丙○○、己○○二人始查悉乙○○仍繼續經營前開業務之競業
    行為，而丙○○、己○○於得知受騙後，亦因緯辰文具公司舊客戶與乙○○、甲○○間尚有業務往來，致渠二人經營陷於困難，於八十八年三月二十五日結束營
    業，乙○○並隨即於同年月二十七日遷回緯辰文具公司原址繼續經營印刷業務。
二、案經被害人丙○○、己○○二人訴由台灣台北地方法院檢察署檢察官偵查起訴。
    理  由
一、訊據被告乙○○矢口否認有何詐欺之犯行，辯稱：伊將店面頂讓出去後，就沒有
    營業，而台北市○○路九五巷一號是伊居住的地方，非伊營業之地點，另緯辰文
    具公司是伊胞兄甲○○的，故伊將店面頂讓出去後，即由胞兄甲○○自己經營，
    而當初伊與丙○○、己○○簽訂讓渡契約書時，伊既表明其等二人僅可暫時使用
    該公司名稱及看板，非可永久使用，是伊讓渡店面過程，實無詐欺之意圖云云。
    惟查：
    （一）右揭事實，迭據被害人丙○○、己○○二人於偵審中指訴綦詳，且有讓渡
          書及恒茂公司傳真修改名片信函影本各一紙、中華商業銀行信託部出具之
          支票影本二紙、恒茂公司與緯辰文具公司業務往來支票影本五紙在卷可憑
          。
    （二）又被告於偵查中亦自承：伊在八十七年九月將店面頂讓予丙○○、己○○
          後，因被害人向廠商說伊跑路了，廠商要來向伊要貨款，伊為了維護自己
          名譽，才繼續經營；足見其審理中另辯稱搬遷至台北市○○路九五巷一號
          後，即未再經營印刷業務一節，與實情不符。
    （三）另本院庭訊時傳訊證人丁○○即恒茂公司負責業務之人到庭結證稱：伊公
          司在八十七年六月間，與被告乙○○既有名片印刷業務之往來，後來因被
          告名片印刷有誤，乃傳真資料請其更正，嗣因被告已將店面頂讓予被害人
          開設之金古傳公司，且該公司報價過高，遂拒絕該公司修改名片，後來陳
          人銘即被告之胞兄打電話告知緯辰文具公司已搬遷，伊公司就把名片交給
          搬遷後之緯辰文具公司處理，日後業務亦交由緯辰文具公司來做等語。結
          之證人戊○○即中華商業銀行仁愛分行行員亦到庭供證稱：伊於八十七年
          九月至中華商業銀行仁愛分行任職，八十七年十月十五日以前由伊負責採
          購，往來廠商伊均知曉，沒聽過緯辰文具公司，而伊之前因在該銀行秘書
          處做出納工作，有關銀行需要之文具均有固定之廠商，所以緯辰文具公司
          與本分行間之業務往來，應是緯辰文具公司來銀行推銷才買的等語，再互
          核證人甲○○即被告之胞兄於本院初次庭訊時亦供承：伊胞弟乙○○因家
          庭關係無暇顧店，乃將店面讓渡他人，而伊於八十七年十一月左右，將緯
          辰文具公司遷至台北市○○路繼續營業，並拜訪舊客戶，而今日興、日新
          、三豐、聯勤等紙品、文具公司，伊自始都有與他們在聯絡往來，至於恒
          茂公司現在還有生意上之往來等語（見本院八十九年四月十四日調查筆錄
          ）。按被告前於偵查中已自承在台北市○○路九五巷一號繼續營業，而被
          告之胞兄亦供承確有在前開地點以緯辰文具公司名義，繼續從事印刷業務
          ，並聯絡舊客戶交易往來；另觀之前開證人之供述，均與搬遷後之緯辰文
          具公司間確有業務上之交易，甚或如中華商業銀行係其從事競業行為後新
          開發之客戶，此在前開讓渡書中已明確載有：「甲方（即乙○○）同意不
          從事同業競爭（指不帶走現有客戶，設立類似型態公司，經營或從事現有
          業務相類似之競爭行為」之約定下，被告猶仍藉由其胞兄甲○○與原有之
          客戶繼續為商業上之交易往來，並持續開發客源，以此規避前開讓渡條件
          中，其應遵守是項競業約定之義務，尤足見其二人間有共同圖取不法財物
          之犯意甚明。
    （四）再者，被告與被害人丙○○、己○○二人簽訂前開讓渡契約書時，即有不
          欲遵守兩造間競業禁止約定之意，其為圖取不法財物，竟以詐欺之方式，
          誘使被害人簽訂該讓渡契約書之實情，復亦經本院以八十八年度訴字第一
          七九號及台灣高等法院以八十九年度上易字第八七號民事判決認定無訛，
          有判決書二份在卷可考，而此若非被告確有違反競業約定之行為，衡情被
          告於前開民事辯論程序中，依舉證責任之法理，對於與舊客戶或新開發客
          戶間交易往來之票據、傳真等資料，亦豈會無法提出未競業之合理說明，
          益見被告於本院庭訊中空言否認未從事競業禁止約定之行為，不足採信。
    （五）此外，被告之胞兄甲○○雖於本院第二次傳訊其到庭作證時，改證稱：讓
          渡書中之舊客戶名單，未包含中華商業銀行在內，且緯辰文具公司遷移至
          台北市○○路後，均未與舊客戶交易，另恒茂公司名片之印刷，係因被害
          人丙○○、己○○不願負責處理，才由伊修改云云；惟其供證上情，既與
          本院第一次傳訊其到庭證述之情節，及前開證人丁○○供證恒茂公司均有
          與搬遷後之緯辰文具公司業務往來之情不符，足見其翻異之證述，顯係迥
          護被告之詞，難可採信；又前開讓渡書中既約定被告不得從事業務相類似
          之競爭行為，自包含積極擴充客源並從事競業之行為在內，此由前開證人
          戊○○供證中華商業銀行仁愛分行與緯辰文具公司之業務往來，係緯辰文
          具公司主動來推銷的；益見被告於簽訂前開讓渡契約書前，即有與甲○○
          合謀，由甲○○在該讓渡契約書簽訂後，即負責舊客戶之業務聯繫及新客
          戶之開發，以共同詐取被害人財物之意甚明。
    （六）綜上所述，被告前開所辯，無非係卸責之詞，不足採信，本件事證已臻明
          確，被告犯行堪以認定，應予依法論科。
二、核被告乙○○所為，係犯刑法第三百三十九條第一項之詐欺取財罪。其與甲○○
    間有犯意之聯絡及行為之分擔，為共同正犯。公訴人就甲○○部分未據起訴，併
    與被告間論以共同正犯均容有未洽。又被告於八十四年五月間，因違反槍砲彈藥
    刀械管制條例案件，經本院以八十四年度易字第二五八八號判處有期徒刑二月，
    如易科罰金以三百元折算一日確定，於八十四年七月十四日執行完畢。此有台灣
    高等法院檢察署刑事案件紀錄簡覆表一紙在卷可按，其於五年內，再犯本件有期
    徒刑以上之罪，為累犯，應依刑法第四十七條之規定加重其刑。爰審酌被告犯罪
    之動機、目的、手段及不思循以正當之途徑獲取財物，且犯罪後迄今均未賠償被
    害人財產上之損失，惡性非輕，事後猶飾詞卸責，毫無悔意、惟開庭態度尚稱良
    好等一切情狀，量處如主文所示之刑，以資懲儆。
三、至於證人甲○○於本院審理後，認與被告間有犯意之聯絡及行為之分擔，此部分
    未據起訴，應由偵查機關另行簽分處理，附此敘明。
據上論斷，應依刑事訴訟法第二百九十九條第一項前段，刑法第二十八條、第三百三
十九條第一項，第四十七條，罰金罰鍰提高標準條例第一條前段，判決如主文。
本案經檢察官李韋昌到庭執行職務
中    華    民    國      八十九    年      八      月        三十一    日
                                      臺灣臺北地方法院刑事第七庭
                                          法  官  蔡  世  祺
右正本證明與原本無異。
如不服本判決，應於判決送達後十日內，向本院提出上訴狀。
                                          書記官  李  文  椿
中    華    民    國      八十九    年      九      月          五      日
適用法條：刑法第三百三十九條第一項
一意圖為自己或第三人不法之所有，以詐術使人將本人或第三人之物交付者，處五年
  以下有期徒刑、拘役或科或併科一千元以下罰金。
二以前項方法得財產上不法之利益或使第三人得之者亦同。
三前二項之未遂犯罰之。


司法院資訊處製作；財團法人民間司法改革基金會備份。
